【裁判字號】    97,台上,3522
【裁判日期】    970725
【裁判案由】    偽造文書等罪
【裁判全文】
最高法院刑事判決            九十七年度台上字第三五二二號
上  訴  人
即 自訴 人  甲○○
            乙○○
共      同
自訴代理人  伍運勳律師
被      告  戊○○
            丙○○
            丁○○原名羅裕敦.
上列上訴人等因自訴被告等偽造文書等罪案件，不服台灣高等法
院中華民國九十六年九月十二日第二審更審判決（九十五年度上
更(一)字第三八六號，自訴案號：台灣台北地方法院八十八年度自
字第三九八號），提起上訴，本院判決如下：
    主  文
上訴駁回。
    理  由
按刑事訴訟法第三百七十七條規定，上訴於第三審法院，非以判
決違背法令為理由，不得為之。是提起第三審上訴，應以原判決
違背法令為理由，係屬法定要件。如果上訴理由書狀並未依據卷
內訴訟資料，具體指摘原判決不適用何種法則或如何適用不當，
或所指摘原判決違法情事，顯與法律規定得為第三審上訴理由之
違法情形不相適合時，均應認其上訴為違背法律上之程式，予以
駁回。本件原判決認定被告丙○○有原判決事實欄所載犯行，係
依憑丙○○並不爭執其委託會計師辦理八國實業股份有限公司（
下稱八國公司）增資變更登記及錢森寶繳納之股款為新台幣（下
同）二百萬元之事實，暨八國公司之公司執照、營利事業登記證
、公司變更登記事項卡、公司變更登記資本額查核報告書、股東
名冊、股東繳款收執憑證、股東會會議紀錄、合作金庫存摺影本
、遺產稅免稅證明書、上海商業儲蓄銀行仁愛分行民國八十九年
一月七日（八九）上仁字第四號函附八國公司提存往來資料、上
海商業儲蓄銀行仁愛分行帳號00000000000000號
存款憑條三紙等證據。因而撤銷第一審關於丙○○部分之科刑判
決，改判論處丙○○行使從事業務之人，明知為不實之事項，而
登載於其業務上作成之文書，足生損害於公眾及他人罪刑。又以
自訴意旨略以：自八十年初起，自訴人等因受丙○○之遊說轉投
資於海峽對岸，陸續投資與丙○○負責之八國公司，其中甲○○
投資二百萬元，錢森寶投資二百萬元，乙○○投入一百八十萬元
，與其父林可璣為名義共計投入二百八十萬元。詎丙○○圖謀不
法利益，未依約定出資，虛懸孫強一、林秀之人頭股東，列名登
記占有公司股份及股權，獨攬公司經營權，未曾召開股東會及董
事會，假造會議紀錄及各類表冊，且短報各股東投資股款，侵占
自訴人等之股款，並勾結股東即被告丁○○，私自任命為公司總
經理，自八十一年五月十八日任職起，長時間配合丙○○管理公
司業務，被告戊○○乃丙○○之配偶，任公司監察人，明知違法
，不為舉發，應論以共犯，因認被告等三人共犯偽造文書、詐欺
、背信及侵占等罪嫌云云。惟經審理結果，認為不能證明被告等
三人此部分犯罪，乃維持第一審諭知戊○○、丁○○無罪，丙○
○部分不另諭知無罪之判決，駁回自訴人等此部分在第二審之上
訴，業已依據卷內資料詳予說明。從形式上觀察，原判決並無違
背法令之情形存在。上訴人即自訴人甲○○、乙○○上訴意旨略
以：被告等三人為共同正犯，原審僅對丙○○論處行使業務上登
載不實文書，而維持第一審諭知戊○○、丁○○均無罪之判決，
有判決適用法則不當之違法；又被告等背信行為迄今仍在持續中
，原判決對於被告等之背信行為，未有隻字論列，顯有已受請求
事項未予判決之違法；另原判決第十六頁引用之股東會會議紀錄
，是否即為辦理增資時之會議紀錄，或八國公司轉投資之會議紀
錄，原判決未說明理由，有判決不載理由之違法；再原判決謂自
訴人等所繳股款，係依其欲投資額而繳款，並無所謂溢繳之事實
，該投資款屬於八國公司所有，但不能證明已遭丙○○詐欺或侵
占或有背信、偽造文書行為，又謂丙○○明知其收受股東股款蔡
月隆為一百五十萬元、乙○○為二百八十萬元、錢森寶二百萬元
、而於辦理八國公司之變更登記時，將不實繳款明細登載於其業
務上做成之股東繳納股款明細表內，即甲○○八十七萬五千元、
林可璣（乙○○之父）二百五十萬元、錢森寶一百七十五萬元侵
吞自訴人等部分股款，侵占股款部分，已由自訴人等循民事程序
強制執行受償完畢，原判決竟謂不能證明已遭丙○○侵占，有判
決理由矛盾之違法云云。經查：按證據之取捨及證據證明力如何
，均屬事實審法院得自由裁量、判斷之職權，苟其此項裁量、判
斷，並不悖乎通常一般之人日常生活經驗之定則或論理法則，又
於判決內論敘其何以作此判斷之心證理由者，即不得任意指摘其
為違法，據為提起第三審上訴之合法理由。而認定犯罪事實所憑
之證據，雖不以直接證據為限，間接證據亦包括在內；然而無論
直接或間接證據，其為訴訟上之證明，須於通常一般之人均不致
有所懷疑，而得確信其為真實之程度者，始得據為有罪之認定，
倘其證明尚未達到此一程度，而有合理之懷疑存在時，事實審法
院復已就其心證上理由予以闡述，敘明其如何無從為有罪之確信
，因而為無罪之判決，尚不得任意指為違法。本件原判決依調查
證據之結果，已敘明自訴人等雖指訴被告等人未曾召開股東會及
董事會，假造會議紀錄及各類表冊等情，然據甲○○於第一審已
自承參加過股東會，且八十六年三月十一日、三月十五日、三月
十六日之董事會是由其本人簽名等語，而錢森寶曾出席八十二年
五月十七日之股東會議，並先於同年六月十八日出具終止授權書
，復於八十二年七月十二日出具授權書委託丙○○全權代表處理
八十二年第二次董事會議事宜，亦有股東會議、終止受託書及授
權書在卷可按，且錢森寶於上訴審亦自承委託書上之簽名為伊所
有，印章亦在其保管中等語，足見丙○○所稱在中國大陸授權書
為真正一節，尚非無據。另丙○○於第一審提出會議紀錄原卷，
甲○○僅表示，此是大陸投資案，大陸部分我們沒有意見等語，
均足認丙○○確有召開股東會及董事會，並無假造會議紀錄及各
類表冊等情，是自訴人等所稱丙○○未曾召開股東會、董事會，
或有假造會議紀錄而偽造文書犯行云云，尚屬不能證明。又乙○
○非出名股東，自不得以其未曾參與股東或董事會議，率認丙○
○有何偽造文書之情事。至於羅裕敦、戊○○同為八國公司股東
，固兼任該公司經理、監察人之職務，惟未參與丙○○就股東繳
款明細之記載，亦無證據證明渠二人參與決定股金或資金之運用
，尚難據此論以渠二人與丙○○為有何犯意聯絡及行為分擔等情
。經核與證據法則並無違背。原判決綜合各種相關證據，認自訴
人等所訴各節尚不足以證明被告等犯行，就案內有關證據，本於
調查所得心證，分別定其取捨而為事實上之判斷，均已於理由內
詳加說明。並無上訴意旨所指之違背法令。其餘上訴意旨，無非
係對事實審法院採證認事之職權行使及原審已調查、判決理由已
說明或與本件犯罪構成要件無關之事項，仍執陳詞再事爭執，亦
非適法之上訴第三審理由。衡以上述說明，應認其上訴均為違背
法律上之程式，予以駁回。至自訴意旨所指被告等牽連所犯之詐
欺、背信及侵占等部分，核屬刑事訴訟法第三百七十六條第三、
四、五款之案件。茲牽連之行使偽造私文書罪部分上訴既不合法
，自無從就該牽連之輕罪併為實體上審理，依刑事訴訟法第三百
七十六條規定，此部分既經第二審判決，自不得上訴於第三審法
院。上訴人等復對此部分提起上訴，顯非適法，應併予駁回。
據上論結，應依刑事訴訟法第三百九十五條前段，判決如主文。
中    華    民    國  九十七  年    七    月  二十五  日
                      最高法院刑事第六庭
                          審判長法官  洪  清  江
                                法官  韓  金  秀
                                法官  陳  晴  教
                                法官  李  錦  樑
                                法官  吳  昆  仁
      本件正本證明與原本無異
                                      書  記  官
中    華    民    國  九十七  年    八    月   十一   日
                                                Ａ


司法院資訊處製作；財團法人民間司法改革基金會備份。
